【裁判字號】    95,裁,567
【裁判日期】    950323
【裁判案由】    綜合所得稅
【裁判全文】
最  高  行  政  法  院  裁  定
                                     95年度裁字第00567號
上  訴  人      甲○○
被 上 訴人      財政部臺北市國稅局
代  表  人      張盛和
上列當事人間因綜合所得稅事件，上訴人對於中華民國93年11月
18日臺北高等行政法院93年度簡字第930號判決，提起上訴，本
院裁定如下：
    主  文
上訴駁回。
上訴審訴訟費用由上訴人負擔。
    理  由
一、按對於適用簡易程序之裁判提起上訴或抗告，須經本院許可
    ，且該許可以訴訟事件所涉及之法律見解具有原則性者為限
    ，行政訴訟法第235條定有明文。所謂法律見解具有原則性
    ，係指該事件所涉及之法律問題意義重大，而有加以闡釋之
    必要而言。例如：對於行政命令是否牴觸法律所為之判斷，
    或就同類事件所表示之法律見解與其他高等行政法院所表示
    之見解互相牴觸者。
二、上訴人辦理民國（下同）90年度綜合所得稅結算申報，經被
    上訴人核定綜合所得總額為新台幣（下同）2,139,632元，
    淨額為1,325,422元，上訴人對被上訴人核定增列其本人所
    有坐落臺中市○區○○里市○路58號房屋（應有部分2分之1
    ），租賃所得68,502元表示不服，主張該房屋係與弟林育樹
    共有，無償借用林育樹開立星喬美容美髮材料行 (下稱星喬
    行)，其本人並未收取租金，應免設算租金收入等情，申請
    復查。復查結果核減租賃所得56,470元，變更核定綜合所得
    總額為2,083,162元，淨額為1,268,952元。上訴人仍表不服
    而提起訴願，亦遭訴願駁回，因提起行政訴訟，復為原審以
    ：(一)按「個人之綜合所得總額，以其全年左列各類所得合併
    計算之．．．第五類︰租賃所得及權利金所得．．．四、將
    財產借與他人使用，除經查明確係無償且非供營業或執行業
    務者使用外，應參照當地一般租金情況，計算租賃收入，繳
    納所得稅。．．．」、「本法第十四條第一項第五類第四款
    所稱他人，係指本人、配偶及直系親屬以外之個人或法人而
    言。」及「將財產無償借與他人使用者，應由雙方當事人訂
    立無償借用契約，經雙方當事人以外二人證明確係無償借用
    及法院公證。」為行為時所得稅法第14條第1項第5類第4款
    及同法施行細則第16條第2項及第88條所明定。又民法第818
    條規定「各共有人，按其應有部分，對於共有物之全部，有
    使用收益之權」。(二)查民法第818條僅在規範各共有人間本
    諸物權而生之對外法律關係，但並無一併規範各共有人間之
    內部法律關係，有關各共有人間對共有物之使用收益權限，
    仍須依其應有部分來做分割，各共有人對共有物如有超過其
    應有部分範圍之情形，在民商法上仍應被評價為無償借用，
    本件有關「上訴人與其弟共有上開房屋，應有部分各2分之1
    ，而上開房屋現供上訴人之弟開設獨資商號星喬行」等客觀
    事實為上訴人所自承。則就上訴人應有部分而言，其弟對系
    爭房屋之使用權限顯已超過其應有部分之權利範圍，逾此範
    圍者當然為上訴人「無償」提供其弟使用，應予設算租金。
    因而維持原處分及訴願決定，而駁回上訴人之訴。
三、上訴意旨略以：臺中市市○路58號之建物為上訴人與弟林育
    樹各持有持分2分之1，並由其弟其獨資經營星喬行，林育樹
    對該建物原本即有使用權，因此根本沒有所謂借用的問題。
    上訴人未曾因該建物而產生任何所得，由星喬行報稅資料可
    查知其未曾有房租費用的支出項目，臺中市國稅局人員，可
    經實地查訪或根據報稅資料瞭解出租之有無，再系爭房屋臨
    近地區，因長期經濟蕭條，商店獲利甚低，根本無力支付房
    租等語提起上訴，經核上訴意旨所指僅就原審所為事實認定
    予以指摘，並無涉及之法律見解，具有原則上之重要情事，
    上訴人提起上訴，不合首揭規定，不應許可，其上訴難謂合
    法，應予駁回。
四、依行政訴訟法第249條第1項前段、第104條、民事訴訟法第
    95條、第78條，裁定如主文。
中    華    民    國    95    年    3     月    23    日
                  第五庭審判長法  官  蔡  進  田
                              法  官  黃  合  文
                              法  官  吳  明  鴻
                              法  官  林  茂  權
                              法  官  鄭  小  康
以  上  正  本  證  明  與  原  本  無  異
中    華    民    國    95    年    3     月    23    日
                              書記官  郭  育  玎


司法院資訊處製作；財團法人民間司法改革基金會備份。
